臺灣臺南地方法院刑事判決　　　　　　　94年度簡上字第68號
上　訴　人　臺灣臺南地方法院檢察署檢察官
被　　　告　甲○○原名方客川
　　　　　　　　　　男29歲（民國65年3月14日生）
上列上訴人因被告竊盜案件，不服本院94年度簡字第33號中華民
國94年1月10日第一審判決（聲請簡易判決處刑案號： 93年度偵
字第12640號），提起上訴並移送併辦（94年度偵字第1792、404
8號），本院判決如下：
  主    文
原判決撤銷。
甲○○共同連續竊盜，處有期徒刑肆月，如易科罰金，以參佰元
折算壹日。
  事    實
一、甲○○基於意圖為自己不法所有之概括犯意，或獨自一人或
    與丁○○（另經檢察官移請本院另案併辦）共同基於意圖為
    自己不法所有之犯意聯絡及互為竊盜行為之分擔，連續為下
    列竊盜行為：(一)於民國九十三年十一月二十九日下午二時許
    ，騎駛車牌號碼VUG-806 號輕型機車後接拖車，至臺南市○○區○○路一七七號對面丙○○所有之農園處，徒手竊取丙○○所有置於該處之鐵條二十支｛價值約新臺幣（下同）五
    百元｝，甲○○將上開部分鐵條搬運至前開拖車得手後，欲
    繼續搬運其他鐵條之際，為正在該農園內整理盆栽之丙○○
    發覺，丙○○立刻趨前質問甲○○，甲○○見事跡敗露，即
    將部分鐵條搬回地上，並棄車徒步逃逸，嗣經丙○○報警處
    理，警方依留在案發現場之上揭機車循線追查，始查知上情
    。(二)復於九十三年十二月一日下午六時許，先由甲○○在臺
    南市安南區新寮大廟後，向真實姓名年籍均不詳綽號「阿賽
    仔」之成年男性友人借來未懸掛車牌之已報廢自小貨車，於
    九十三年十二月二日上午五時三十許，由丁○○駕駛前開自
    小貨車搭載甲○○，行駛至臺南縣安定鄉南安村油車六二之
    五號前，共同徒手竊取戊○○所有之鐵窗一個（二公尺乘以
    一點五公尺，價值約二千元），得手後欲離開現場，遭警盤
    查而查獲上情。
二、案經臺南縣警察局善化分局報告臺灣臺南地方法院檢察署檢
    察官偵查後聲請簡易判決處刑及臺南市警察局第三分局報告
    臺灣臺南地方法院檢察署檢察官移送併辦。
  理　  由
一、訊據被告甲○○雖坦承有至臺南市○○區○○路一七七號對
    面丙○○所有之農園內及與丁○○共同拿取戊○○所有之鐵
    窗一個，惟矢口否認竊盜犯行，辯稱：伊至丙○○之農園內
    係到該處小便，丙○○以為伊要竊取鐵條；另伊與丁○○以
    為鐵窗是壞的，沒有人要，所以才會把鐵窗拿走云云。經查
    ：
（一）被告甲○○雖辯稱：伊至前開農園內係到該處小便，鐵條
      主人以為伊要竊取鐵條云云。惟查，上開鐵條二十支，係
      被害人丙○○所有且置於臺南市○○區○○路一七七號對
      面農園內，業據被害人丙○○於警詢時指訴甚明，且據證
      人即被害人丙○○於本院審理時具結證訴：案發當日伊有
      看到被告在搬鐵條，被告已經搬三捆鐵條到車上等語（見
      本院九十四年五月十九日審理筆錄）。再參以案發後警方
      在犯罪現場所拍攝之相片，由相片上可清楚辨識被告當時
      於現場所遺留之拖車上，其上綁有與被害人丙○○所有並
      置放於案發果園地上相同之鐵條，另證人丙○○於本院審
      理時，亦指認被告拖車上所綁之鐵條為其所有無誤，堪認
      被告確實有將被害人所有之鐵條，搬移至其之拖車上無訛
      。另參酌證人丙○○與被告間於案發前並不相識，亦即彼
      此間並無夙怨，是證人丙○○並無懷怨誣陷被告之可能，
      然證人丙○○於案發時既與被告有短暫交談，且被告又係
      單獨一人前往該果園，故證人丙○○誤指被告之機率不高
      ，復由證人丙○○所為對被告不利之指證，其自警詢至本
      院審理時，所為之證言均語意堅決且態度肯定，指訴之內
      容亦具體明確且前後一致，堪認證人丙○○之證言並無瑕
      疵。再由被告當日遺留於現場之機車後附有拖車，而拖車
      上並未置放大量物品一節觀之，由此堪認被告於案發時之
      行徑，顯與一般常人有異，是已令人足生被告是否有以此
      方式，伺機沿路竊取他人所有物品之懷疑。另審酌被告辯
      稱其係因尿急所以要進入果園小便，然其竟於遭被害人丙○○發覺後，即逕自徒步逃離案發現場，並將其所騎駛之
      機車及拖車遺留於該處，然衡諸常情，如一般人遇上開之
      情形，或會繼續留在原地與果園所有人繼續解釋，或會不
      理會果園所有人而逕自騎車離去，豈有僅因上開被告所稱
      之誤會情形，即棄車徒步離開現場，顯見被告所辯之情與
      常情不符。是綜合上開被害人丙○○對被告不利之指訴，
      其態度堅決肯定而內容又具體明確且前後一致，以及被告
      之辯稱復又與常情迥異等情以觀，堪認證人丙○○之證訴
      應屬可採，被告所辯顯係臨訟編造之詞，足認被告確有竊
      取被害人丙○○所有鐵條之犯行無誤。
（二）再者，被告雖又辯稱伊與丁○○所拿取之甲○○所有之鐵
      窗，伊以為該鐵窗是壞的沒人要，所以才拿走，伊沒有不
      法所有之犯意。然查，被告於本院準備程序時，即已自承
      伊有想過伊所拿取的鐵窗是有人的等語，顯見其主觀上並
      對該鐵窗為他人所有一節應有認識，被告所辯以為該鐵窗
      是壞掉的沒人要，所以伊沒有不法所有故意云云，顯亦係
      事後辯稱之詞。復參酌證人即共犯丁○○於本院審理時具
      結證稱：那個鐵窗雖然壞掉，但是是放在水溝上，該鐵窗
      可以用來蓋水溝等語（見本院九十四年五月十九日審理筆
      錄），足認該鐵窗於外觀雖已有毀壞跡象，而可能無法再
      架設窗戶上供防護功能之用，然由該鐵窗既係蓋於案發地
      點之水溝上之客觀置放方式觀之，一般人顯然可推得該鐵
      窗應是有人刻意蓋放於水溝上，以作為防止人或物品不慎
      掉入水溝內之用，而非遭人隨意拋棄於前開地點，亦即由
      該鐵窗客觀上置放方式觀察，並非為他人任意棄置之物品
      。再者，被告為一意識健全之成年人，豈有無法分辨該鐵
      窗是否為他人不要廢棄物之可能，且其未向該物之所有人
      詢問，即逕自夥同丁○○共同搬走系爭鐵窗之情形，其又
      自承主觀上對於該鐵窗非屬廢棄物而可能為他人所有一節
      有所認識，堪認被告確有竊盜之不確定故意。另該鐵窗為
      鐵製材質，若持之向回收機構變賣，仍可獲利，顯見其仍
      具有相當之經濟價值。基上，被告事後雖另辯稱伊對該鐵
      窗並無不法所有之犯意，不足採信。
（三）綜上所查，被告所辯均屬卸責之詞，洵無足採。此外，並
      有臺南縣警察局善化分局扣押筆錄一紙、臺南縣警察局善
      化分局扣押物品目錄表一紙、臺南市警察局第三分局扣押
      物品目錄表一紙、贓物認領保管單一紙、臺南縣警察局善
      化分局贓物認領保管單一紙、查獲現場暨扣押物照片十四
      幀附卷（詳臺南縣警察局善化分局善警刑字第○九三○○
      二○○六八號第十四頁至第十六頁、第二十七頁至第二十
      九頁；臺南市警察局第三分局南市警三刑字第○○○○○○○一三九號刑案偵查卷宗第五頁至第十頁）可參，本件
      事證已臻明確，被告之犯行堪以認定，應依法論科。
二、核被告所為，係犯刑法第三百二十條第一項之竊盜罪。被告
    與丁○○就竊取鐵窗之犯行部分有犯意聯絡及行為分擔，應
    論共同正犯。其先後二次竊盜行為，時間緊接，犯罪構成要
    件相同，顯係基於概括之犯意反覆為之，應依連續犯之規定
    論以竊盜一罪，並加重其刑。檢察官雖僅就被告於犯罪事實
    (二)竊盜部分聲請簡易判決處刑，然被告於犯罪事實(一)之竊盜
    犯行部分，與前開聲請簡易判決處刑部分，有連續犯之裁判
    上一罪關係，業如前述，本院自應併予審理，附此敘明。原
    審以被告竊盜犯行事證明確，判處被告甲○○處罰金銀元一
    千五百元，如易服勞役，以銀元三百元折算一日，固非無見
    ，惟原審就併案犯罪事實(一)之部分未及審判，公訴人執原審
    就併案犯罪事實(一)之部分未予審判而據以上訴，應認為有理
    由，應將原判決撤銷，由本院管轄之第二審合議庭自為判決
    。爰審酌被告不思正途賺取錢財，竟貪圖不法利益，意圖行
    竊以獲取財物，毫無他人所有物之概念，惟衡其犯罪之動機
    、目的、手段、素行、所生危害、且其偷竊之物品均已發還
    給被害人，以及犯後否認犯行，態度不佳等一切情狀，量處
    如主文所示之刑，並諭知易科罰金之折算標準，以示懲儆。
三、另臺灣臺南地方法院檢察署94年度偵字第1792號併辦意旨書
    略以：被告甲○○除上開竊盜犯行外，尚基於意圖為自己不
    法所有之概括犯意，於九十三年十二月二十五日二十一時三
    十分許，在臺南市安平區○○○街三四七號前，竊取邱天順
    所有車號BY8-081 號重型機車；又於九十四年一月十二日十
    六時許，在臺南市安平區○○○街三六九號前，竊取王瑞祥
    所有車號K22-877 號重型機車；復於九十四年一月十七日八
    時許，在臺南市○○區○○街一段五十七巷五號前，竊取邱
    永欽所有之車號MNR-208號機車車牌，並將之懸掛於K22-877
    號重型機車上。嗣警方於九十四年一月二十日二十時十五分
    許，依法搜索臺南縣安定鄉新吉村新吉六十五號甲○○住處
    ，當場查獲前揭機車及車牌，而查獲上情。因認被告此部份
    事實另犯竊盜罪，與原聲請簡易判決處刑書所認事實，具有
    連續犯之裁判上一罪關係，故移請併案審理等語。惟按，犯
    罪事實應依證據認定之，無證據不得推定其犯罪事實，刑事
    訴訟法第一百五十四條第二項定有明文。經查，併案意旨認
    被告此部分涉犯竊盜罪嫌，係以被害人邱天順、王瑞祥、邱
    永欽之指訴、贓物認領保管單等證據為憑。惟訊據被告甲○○固坦承在上揭時、地查獲被害人上開失竊機車及機車車牌
    ，惟堅決否認有何竊盜之犯行，辯稱該失竊機車係丁○○牽
    去伊住處寄放，伊知道是贓車，伊有叫丁○○牽走，但先被
    警方查獲等語。而由檢察官所提出之證據，被害人邱天順、
    王瑞祥、邱永欽於警詢中雖均證述其所有之機車或車牌失竊
    ，然渠等皆未指訴有目擊竊嫌，故由上開被害人之證述，僅
    可證明渠等所有之機車或車牌失竊，並無法證明渠等所失竊
    之物係由被告所竊。另警方雖於被告住處查獲被害人失竊之
    物品，然由此一客觀事實，僅得證明被告持有上開被害人遭
    竊之贓物，尚無從據此即推得被告取得上開贓物之原因。況
    被告於本院審理時，即已詳為交待其取得上開贓物之方式，
    係丁○○牽去其住處寄放，且伊於丁○○寄藏上開贓物於伊
    家裡時，即已知悉丁○○所置放之物品，均為他人所失竊之
    贓物等語。由被告對於警方在其家中查獲贓物之來源，並非
    完全為無罪辯駁之卸責，而係為寄藏贓物犯行之自白一節，
    復參酌被告經本院告知寄藏贓物犯行之刑事處罰規定，較普
    通竊盜犯行之刑事處罰規定為重時，仍堅詞否認有竊盜犯行
    ，猶自白其係為丁○○寄藏查獲之贓物，顯見被告上開辯詞
    ，尚非臨訟畏罪所為之卸責之詞。再者，丁○○雖於本院審
    理時到庭證訴並非伊寄藏上開查獲之贓物於被告家中，然由
    被告上開之供述內容，既係以其知悉於其家中所查獲之物品
    ，均係丁○○所竊取之贓物，並由丁○○將上開贓物寄藏於
    被告家中，是如丁○○證訴上開物品均係由伊放置在被告家
    中，則丁○○除必須交代上開贓物之來源，且可能遭受偵查
    機關調查其是否另涉竊盜犯行，是丁○○未於本院審理時證
    訴上開贓物係經其寄藏於被告家中，尚非不能想像之情，故
    不得僅據丁○○否認經警查獲之贓物係其寄藏於被告家中之
    證言，即遽認被告所言不可採信。基上，既難單以在被告住
    處查獲被害人失竊之物，即認查獲之贓物係被告所竊取，且
    被告所辯之情又顯非無稽，是尚難據此即認被告涉有竊取警
    方於其住處所查獲贓物之犯行，即無從認定此部分檢察官移
    送併辦部分與本案論罪科刑之竊盜行為，有何裁判上一罪關
    係，本院自無從與併予審理。至被告之犯行是否另涉犯贓物
    罪嫌之問題，應退回由檢察官另為適當處理，附予敘明。
據上論斷，應依刑事訴訟法第四百五十五條之一第一項、第三項
、第三百六十九條第一項前段、第二百九十九條第一項前段，刑
法第五十六條、第二十八條、第三百二十條第一項、第四十一條
第一項前段、罰金罰鍰提高標準條例第一條前段、第二條，判決
如主文。
本案經檢察官乙○○到庭執行職務。
中　　華　　民　　國　　94　　年　　6 　　月　　 2　　日
    　　　　　　刑事第十一庭  審判長法官　鄧  希  賢
        　　　　　　　　　　　　　　法官  陳  金  虎
　　　　    　　　　　　　　　　　　法官  楊  佳  祥
以上正本證明與原本無異。
本件不得上訴。
                                  書記官  顏  惠  華
中　　華　　民　　國　　94　　年　　6 　　月　　 2　　日
附錄法條：
刑法第三百二十條第一項：
意圖為自己或第三人不法之所有，而竊取他人之動產者，為竊盜
罪，處五年以下有期徒刑、拘役或五百元以下罰金。
